【裁判字號】    99,台抗,681
【裁判日期】    990909
【裁判案由】    拍賣抵押物強制執行聲明異議
【裁判全文】
最高法院民事裁定              九十九年度台抗字第六八一號
再 抗告 人  金陵建設股份有限公司
法定代理人  乙○○
代  理  人  陳益盛律師
上列再抗告人因與相對人甲○○等間拍賣抵押物強制執行事件，
聲明異議，對於中華民國九十九年六月二日台灣高等法院花蓮分
院裁定（九十九年度抗字第七號），提起再抗告，本院裁定如下
：
    主  文
再抗告駁回。
再抗告程序費用由再抗告人負擔。
    理  由
按以拍賣抵押物裁定為執行名義，應提出債權及抵押權之證明文
件及裁定正本，強制執行法第六條第一項第五款定有明文。該條
款所稱之「債權及抵押權之證明文件」，執行法院仍應為形式上
之審查。修正前民法第五百十三條所規定之法定抵押權，固於其
承攬之工作完成並所擔保之債權發生時，即有效成立，不以登記
為生效要件，惟此項抵押權並無如一般設定抵押權之有登記資料
足資依據，如債務人或抵押人否認抵押權或抵押債權存在，且從
抵押權人提出之債權或抵押權證明文件為形式上之審查，不能明
瞭抵押權或抵押債權是否存在時，自不得准許其強制執行之聲請
。本件再抗告人以其對執行債務人即相對人甲○○等所有之建物
（下稱系爭建物），有承攬報酬法定抵押權之抵押債權存在，並
已取得對系爭建物准予拍賣抵押物裁定之執行名義，聲請並經以
台灣花蓮地方法院（下稱花蓮地院）九十四年度執字第七二一七
號受理為拍賣系爭建物之強制執行（下稱系爭執行事件）。原法
院以再抗告人就本件強制執行程序所涉及同一法定抵押權是否存
在之另件訴訟（同批興建登記在建商名下之建物），已經法院判
決再抗告人應辦理法定抵押權設定及拋棄抵押權登記確定，有原
法院九十六年度重上更(四)字第一號、本院九十七年度台上字第一
一二九號裁定可按，再抗告人並對該事件判決所及之建物部分，
撤回查封及拍賣（系爭執行事件卷民國九十七年十一月十一日執
行筆錄），系爭建物雖與該確定判決所涉之建物不同，固非既判
力所及，但本件法定抵押權是否已因再抗告人拋棄而不得行使之
實體爭點，則屬相同。從形式上審查，本件法定抵押權是否存在
，既無法由登記簿查悉，依上說明，自不得准許其強制執行之聲
請。原法院維持花蓮地院所為維持司法事務官駁回再抗告人強制
執行聲請之裁定，裁定駁回再抗告人之抗告，經核並無違誤。再
抗告論旨，猶執前詞，指摘原裁定為不當，難謂有理由。
據上論結，本件再抗告為無理由。依強制執行法第三十條之一，
民事訴訟法第四百九十五條之一第二項、第四百八十一條、第四
百四十九條第一項、第九十五條、第七十八條，裁定如主文。
中    華    民    國  九十九  年    九    月    九    日
                      最高法院民事第七庭
                          審判長法官  劉  福  聲
                                法官  鄭  玉  山
                                法官  黃  義  豐
                                法官  袁  靜  文
                                法官  林  大  洋
本件正本證明與原本無異
                                      書  記  官
中    華    民    國  九十九  年    九    月  二十一  日
                                                      Ｖ

司法院資訊處製作；財團法人民間司法改革基金會備份。
